【裁判字號】    98,簡上,97
【裁判日期】    980526
【裁判案由】    傷害
【裁判全文】
臺灣彰化地方法院刑事判決              98年度簡上字第97號
上  訴  人  臺灣彰化地方法院檢察署檢察官
上  訴  人
即  被  告  甲○○
被      告  乙○○
上列上訴人等因被告等傷害案件，不服本院九十八年度簡字第四
九八號中華民國九十八年三月九日第一審簡易判決（原檢察官聲
請簡易判決處刑案號：九十八年度偵字第五五０號），提起上訴
，本院管轄第二審合議庭判決如下：
    主  文
上訴駁回。
    事實及理由
一、本案經本院審理結果，認第一審判決認事用法及量刑均無不
    當，應予維持，並引用第一審判決書記載之事實、證據及理
    由（如附件）。
二、(一)本件上訴人即被告甲○○（以下簡稱被告甲○○）上訴意
    旨均略以：本件係被告乙○○於案發前，自行一人前往其住
    處，並出言恐嚇其人身安全。之後其向被告乙○○回稱：本
    件（債權債務關係）已依司法程序處理等語，詎料被告乙○
    ○竟基於傷害之犯意，出手毆打其，其始基於防衛自己身體
    之意思，而將被告乙○○推開，被告乙○○仍繼續毆打其，
    其出於無奈始出手反擊被告乙○○，是本案其對被告乙○○
    之相互拉扯（反擊）行為，係為正當防衛，原審判決未對此
    詳查，顯有違誤。證人吳優薇係被告乙○○之配偶，吳訂欣
    為被告乙○○之妻舅，渠等二人僅於被告甲○○為防衛行為
    時在場，並未目賭被告乙○○毆打其之整體過程，詎原判決
    未加詳查，竟引用檢察官聲請簡易判決處刑書，認定其係犯
    刑法第二百七十七條第一項之傷害，應有所違誤，為此請求
    撤銷原判決，更為妥適之判決等語。
    (二)本件上訴人即公訴人上訴意旨略以：告訴人甲○○具狀請
    求上訴，略以︰「被告乙○○先出手毆打告訴人，涉犯傷害
    行為，具有違法性，惟原判決量刑過輕，顯有違誤；且被告
    乙○○迄今未與告訴人達成民事和解，惡性重大，告訴人無
    法甘服。」等語，請將原判決撤銷，更為適當合法之刑等語
    。
三、(一)訊據被告乙○○對於上開傷害事實坦承不諱，核與證人即
      告訴人甲○○證述情節大致相符，並有財團法人彰化基督
      教醫院診斷書一份在卷可稽，是以被告乙○○傷害被告甲
      ○○之犯行事證已臻明確，其犯行堪予認定。
    (二)訊據被告甲○○固坦承當時有拉扯被告乙○○之事實不諱
      ，惟辯稱：是被告乙○○先出手毆打伊，伊始基於防衛自
      己身體之意思，而將被告乙○○推開，被告乙○○仍繼續
      毆打伊，伊出於無奈始出手反擊被告乙○○，是本案其對
      被告乙○○之相互拉扯（反擊）行為，係為正當防衛云云
      。經查：證人即告訴人乙○○於偵訊時證稱：當天我們
      剛開完一件金錢糾紛的案件，因為他不承認向我拿錢的事
      ，所以我氣不過去他家找他理論，剛開始我隔著門質問他
      ，明明他有拿為何他說沒有拿，他就站起來說要把我「科
      掉」（音譯是指拿槍把人幹掉），我就說來啊，不要作了
      虧心事就躲在家裡，有膽子就出來，結果他就開門出來，
      且馬上出拳打我的頭，接著把我壓在地上打，後來我老婆
      有叫吳訂欣打電話報警，後來我和甲○○站起來後，就互
      相拉扯，直到吳訂欣把我們拉開等語；證人吳優薇於偵
      訊中證稱：當天下午四點多，我在我家後面聽到甲○○他
      家前，有甲○○、乙○○在吵架的聲音，我跑過去看後看
      到他們兩人在扭打，乙○○躺臥在地上，甲○○壓在他身
      上用拳頭打乙○○的頭，乙○○也拉著甲○○的衣領和他
      互相拉扯，我趕快跑去叫吳訂欣報警，等吳訂欣過來時，
      甲○○和乙○○已經站起來互相拉扯，最後由我弟弟將他
      們拉開等語；又證人吳訂欣於偵訊中證稱甲○○住我隔
      壁，當天下午我們四人才因為甲○○、乙○○另一件案件
      到法院開庭回來，我回來後先回家，乙○○應該是去甲○
      ○家找他理論，他們怎麼爭吵我不知道，因為等我姐吳優
      薇叫我過去時，他們二人已經扭打在一起，他們互相勒住
      對方的脖子，我就過去把他們拉開，然後等警察過來等語
      ；又本件被告乙○○確受有頭部挫傷併臉、頸及下嘴唇
      擦傷之傷害，此有財團法人彰化基督教醫院鹿基分院診斷
      書一份在卷可稽，而被告乙○○之傷勢與證人即被告乙○
      ○證述其遭被告甲○○毆打之情節及證人吳優薇證述被告
      乙○○遭被告甲○○壓在地上毆打之情節相符，堪認被告
      乙○○確係因被告甲○○之傷害行為，而受有上開傷害。
      而被告甲○○以拳頭毆打被告乙○○，被告甲○○並將被
      告乙○○壓在地上毆打，此行為自足以對被告乙○○造成
      傷害，此為被告甲○○所明知，其竟為上開行為，自有傷
      害人之身體之故意甚明。
四、按正當防衛必須對於現在不法之侵害，始足當之，侵害業已
    過去，或無從分別何方為不法侵害之互毆行為，均不得主張
    防衛權，而互毆係屬多數動作構成單純一罪，而互為攻擊之
    傷害行為，縱令一方先行出手，還擊之一方，在客觀上苟非
    單純對於現在不法之侵害為必要排除之反擊行為，因其本即
    有傷害之犯意存在，自無主張防衛權之餘地（最高法院九十
    六年度台上字第三五二六號判決參照）。惟查，本件被告甲
    ○○雖稱係被告乙○○先出手，並繼續毆打其，其出於無奈
    始出手反擊被告乙○○等情，惟為被告乙○○所否認，且依
    證人吳優微證述被告乙○○係遭被告甲○○壓在地上毆打及
    證人吳訂欣證述我過去時，他們二人已經扭打在一起，他們
    互相勒住對方的脖子等情觀之，足認被告二人顯係互相基於
    傷害之意思互毆，而非因現在遭受不法之侵害，而主觀上基
    於防衛之意思而為防衛不法侵害之行為，故被告二人所為自
    與正當防衛之要件並不相符，被告甲○○此部分之辯解無非
    嗣後推諉卸責之詞，委無足採。
五、按量刑之輕重係屬事實審法院得依職權自由裁量之事項，苟
    已斟酌刑法第五十七條各款所列情狀而未逾法定刑度，即不
    得遽指為違法。且在同一犯罪事實與情節，如別無其他加重
    或減輕之原因，下級審法院量定之刑，亦無過重或失輕之不
    當情形，則上級審法院對下級審法院之職權行使，原則上應
    予尊重（最高法院八十五年度台上字第二四四六號判決參照
    ）。原審以被告乙○○、甲○○二人所犯刑法第二百七十七
    條第一項傷害犯行事證均已臻明確，並審酌被告乙○○係累
    犯及被告二人上開犯案之情狀，據以論罪科刑，判處被告乙
    ○○拘役四十日、被告甲○○拘役二十日，並均諭知易科罰
    金之折算標準，核無不當，上訴人即公訴人及被告甲○○指
    摘原判決不當，請求撤銷原判決，為無理由，均應駁回其上
    訴。
據上論斷，應依刑事訴訟法第四百五十五條之一第一項、第三項
、第三百七十三條、第三百六十八條，判決如主文。
本件經檢察官陳茂榮到庭執行職務。
中    華    民    國    98    年    5     月    26    日
                  臺灣彰化地方法院刑事第二庭
                                  審判長法官  石馨文
                                  法      官  羅永安
                                  法      官  陳秋錦
以上正本證明與原本無異。
本件不得上訴。
中    華    民    國    98    年    5     月    27    日
                                  書  記  官  洪年慶


司法院資訊處製作；財團法人民間司法改革基金會備份。
